---
title: "Homework #3"
subtitle: "학교, 학과, 학번 입력"
author: "한글 이름 입력"
date: "`r paste('제출일자:', Sys.Date())`"
output: 
  html_document: 
    df_print: paged

---
  
  
## Homework #3


**1. 2.5절 배열에서 다룬 확장 예제 "RGB값을 무작위로 샘플링 후 매개변수로 노이즈 가중치 조절해 보기" 명령 스크립트 중 다음아래에 해당하는 구문의 반복 명령을 최소화한 스크립트 작성 후 해당 스크립트가 정상적으로 작동하는지 그림 출력을 통해 확인하시오. 단, 그림은 2.5절 예제와 동일한 그림을 사용(Hint: `*apply()` 계열 함수, 코드블록(`{}`), `return()`, `unlist()`, `array()` 함수 사용)**

```{r eval=FALSE}
require(tidyverse)
require(jpeg)
require(cowplot)

myurl <- paste0("https://img.livescore.co.kr/data/editor/1906/", 
                "ba517de8162d92f4ea0e9de0ec98ba02.jpg")
z <- tempfile()
download.file(myurl,z,mode="wb")

pic <- readJPEG(z)
dim_pic <- dim(pic)
t <- 0.2; nl <- length(300:460); pl <- length(440:520)

# 다음 아래(문제 1에 해당)
yr <- pic[300:460, 440:520, 1]
yg <- pic[300:460, 440:520, 2]
yb <- pic[300:460, 440:520, 3]

t <- 0.2
wr <- t * yr + (1 - t)*matrix(runif(length(yr)), nrow = nl, ncol = pl)
wg <- t * yg + (1 - t)*matrix(runif(length(yg)), nrow = nl, ncol = pl)
wb <- t * yb + (1 - t)*matrix(runif(length(yb)), nrow = nl, ncol = pl)


pic[300:460, 440:520, 1] <- wr
pic[300:460, 440:520, 2] <- wg
pic[300:460, 440:520, 3] <- wb

```


<br/>

**2. R에 기본으로 내장된 `mtcars` 데이터셋은 다음과 같이 11개의 변수로 구성되어 있다. **


a) `mtcars`의 데이터 구조를 파악하고 자료의 전반적인 형태에 대해 기술 하시오. 


<br/>

b) 위 코드북을 참고하여 엔진과 변속기어에 해당하는 변수를 factor로 변환 후 해당 데이터 프레임을 `df` 객체에 저장 하시오. 


<br/>



c) `df` 데이터셋에서 변속기어 (`am`)에 따른 `mpg`, `disp`, `hp`, `drat`, `wt`, `qsec`에 대한 평균과 표준편차의 결과를 각각 `mtcar_mean`, `mtcar_std` 객제에 저장 후 확인하시오(Hint: `mean()`, `sd()` 함수 사용). 단 각 결과는 테이블 형태로 반환되어야 함(한 객체에 모든 변수의 평균 또는 표준편차가 저장. 결과가 테이블 객체의 반환을 의미하는 것은 아님). 


<br/>



d) `df` 데이터셋을 엔진형태(`vs`) 별로 나눈 후, 연비를 종속변수($y$)로 놓고 무게(`wt`)를 독립변수로 사용한 일변량 회귀식을 반환 하시오. 

<br/>




**3. 1912년 4월 14일 타이타닉호 침몰 사고의 생존자 정보를 담고 있는 `titanic` 데이터셋은 통계학적으로 범주형 데이터 분석의 예시로서 널리 사용되고 있으며, 기계학습 및 데이터 과학 커뮤니티인 [Kaggle](https://kaggle.com)에서도 기계학습 알고리즘 경연을 위한 힉습자료로 활용되고 있다. 해당 데이터는 http://biostat.mc.vanderbilt.edu/wiki/pub/Main/DataSets/titanic3.csv 에서 다운로드가 가능하다. 타이타닉 데이터의 주요 변수에 대한 설명은 아래와 같다.** 



a) 위 코드북의 내용을  `codebook_tit` 이란 데이터 프레임 객체에 저장 후 출력하시오. 


<br/>


b) 위 URL 주소로부터 타이타닉 데이터 파일을 읽은 후 `titanic` 객체에 저장한 뒤 위 코드북(강의노트 문제 3에서 제시된 테이블)에서 제시한 변수(변수명)만 추출한 다음 `df_titanic`이란 객체에 저장한 결과에 대해 개괄적 형태 및 데이터 특성에 대해 기술하시오. 


<br/>



c) `age` 변수에 포함된 결측값을 `age`의 전체 평균값으로 대체 하시오.




<br/>


d) `df_titanic`에서 `age` 를 다음과 같이 그룹화 후 `age_group` 변수(factor)를 생성 하시오. 

```{r, eval=FALSE}
# 0 살 이상 15살 미만: Children
# 15살 이상: Adult
```




<br/>


e) 선실 등급에 따른 남녀 별 그리고 연령 집단 별 생존 빈도 및 비율에 대해 각각 테이블로 나타내시오. 



<br/>


**4. 아래와 같은 데이터셋이 주어졌을 때 **


- Dataset #1 (2.10. 문제 4의 첫 번째 테이블)


<br/>


- Dataset #2 (2.10. 문제 4의 두 번째 테이블)




a) Dataset #1에 해당하는 데이터를 `authors`, dataset #2에 해당하는 데이터를 `books` 에 저장한 객체를 생성 하시오(단, 데이터 프레임을 구성하는 모든 변수는 문자열 변수로 저장). 


<br/>


b) 두 데이터 셋을 `authors` 기준으로 병합한 데이터셋을 생성하시오. 


<br/>



c) 두 데이터 셋의 모든 값들을 포함한 결함 데이터 셋을 생성 하시오. 
